臺灣桃園地方法院交通事件裁定　　　　　　　　　　九十三年度交聲字第二二八號
　　原處分機關　交通部公路總局新竹區監理所中壢監理站
　　異　議　人
　　即受處分人　甲○○　男　二.
右列受處分人因違反道路交通管理處罰條例案件，對於交通部公路總局新竹區監理所
中壢監理站九十三年五月十一日所為壢監裁字第裁五三—Ｄ一Ａ八九二五七一號裁決
處分不服，聲明異議，本院裁定如左：
    主  文
原處分撤銷。
甲○○汽車所有人，汽車行駛，牌照破損，不報請公路主管機關換發，處罰鍰新臺幣
佰元。
    理  由
一、按法院受理交通事件，準用刑事訴訟法之規定，道路交通管理處罰條例第八十九
    條前段定有明文，是刑事訴訟法「罪疑惟輕」之原則，於交通事件亦有準用。次
    按汽車行駛，損毀或變造汽車牌照、塗抹污損牌照，或以安裝其他器具之方式，
    使不能辨認其牌號者，固應依道路交通管理處罰條例第十三條第一款規定，處罰
    汽車所有人新臺幣（下同）二千四百元以上四千八百元以下罰鍰，並責令申請換
    領牌照或改正；惟汽車行駛，牌照遺失或破損，不報請公路主管機關補發、換發
    或重新申請者，則應依同條例第十四條第一款規定，處汽車所有人三百元以上六
    百元以下罰鍰，並責令改正、補換牌照或禁止其行駛。換言之，汽車所有人汽車
    行駛時，牌照雖有破壞或污損，但並非汽車所有人故意去塗抹污損車牌，則應依
    前開條例第十四條第一款裁罰，而非同條例第十三條第一款裁罰。又依道路交通
    管理處罰條例第三條第八款之規定，本條例所稱之汽車，包括機器腳踏車，亦即
    有關汽車違規之處罰，機車亦適用之。
二、本件受處分人即異議人甲○○於民國九十二年八月十九日凌晨一時許，騎乘其所
    有車牌號碼ＶＬＤ—八六０號輕型機車，行經桃園縣八德市○○路一００巷附近
    ，為桃園縣政府警察局八德分局廣興派出所警員當場攔停，並以其車牌污損不能
    辨，而有違反道路交通管理處罰條例第十三條第一款規定之違規行為予掣單舉發
    ，嗣經原處分機關以受處分人所有前述車號之機車有前開違規行為，依道路交通
    管理處罰條例第十三條第一款規定，裁處罰鍰四千八百元。
三、受處分人甲○○固不否認其有騎乘前述車號機車於右揭時、地經警攔停，並為警
    當場舉發上開違規之事實，然辯稱：其所有上開機車係於八十八年間購買到現在
    牌照都沒有更換，牌號不清之原因係因自然脫色造成，伊並沒有刻意去塗抹及毀
    損等語。經查，受處分人所有前述車號機車之車牌係於八十六年核發，原係綠底
    白字，經警於上開時、地攔停舉發時，發現該車牌之字體之白漆已不見，整面車
    牌全呈現綠色，於夜間確無法辨識等情，此有本院當庭拍攝受處分人所有上開機
    車車牌照片一張附卷可稽，並經證人宗朝輝即舉發本件之桃園縣政府警察局八德
    分局廣興派出所警員到庭證稱無誤（見本院九十三年六月十一日訊問筆錄第三頁
    ），並為受處分人所不否認在卷，而該車牌之底色綠漆未掉落，只有白色漆掉落
    之原因，經製作該車牌之運圓工業有限公司（下稱運圓公司）函覆表示有兩種可
    能：（一）使用含酒精成分之清潔劑並且過度擦拭。（二）製作時因溫度不足使
    白色漆面附著度不佳。有該公司九十三年七月九日運字第九三０七０九０二號函
    附卷可參，足見該車牌白色漆掉落之原因有可能是製造時品質不佳所致，並不一
    定全然是受處分人故意污損。本院又再將上開車牌送請運圓公司鑑定其污損之真
    正原因，鑑定結果認：「查該號牌ＶＬＤ─八六０（誤載為ＫＬＤ─八六０）製
    發時間為民國八十六年，而號牌保固期間為五年。經檢視該號牌字漆部分並無發
    現人為之破壞情形，經研判可能是自然風化之作用」，此亦有該公司九十三年九
    月二十三日運鑑字第九三０九二三０一號鑑定報告附卷可稽，顯然該車牌污損之
    原因與受處分人辯稱係自然脫色造成的等語相吻合，而本件並無證據足資證明該
    車牌係受處分人故意去塗抹污損，揆諸首揭「罪疑惟輕」之證據法則，自不能當
    然即認該車牌係受處分人之故意行為所造成。從而，受處分人辯稱該車牌係自然
    脫色等語，尚非無據，應堪採信。
四、又受處分人騎乘前述機車行駛於道路上，其車牌雖有污損致無法辨識之情事，然
    該車牌係因自然風化造成，並無證據證明係受處分人有故意塗抹污損該車牌之行
    為，如前所述，惟受處分人明知其車牌因自然風化造成污損無法辨認，竟未報請
    公路主管機關換發新的車牌，仍繼續行駛於道路上，亦有違反道路交通管理處罰
    條例第十四條第一款之規定，原處分機關未予詳查，仍依道路交通管理處罰條例
    第十三條第一款之規定裁處罰鍰四千八百元，即有未洽，應由本院予以撤銷，改
    依同條例第十四條第一款及違反道路交通管理事件統一裁罰基準表之規定，從輕
    裁處受處分人罰鍰三百元，如主文第二項所示，以資適法。
據上論斷，應依道路交通案件處理辦法第二十條前段，裁定如主文。
中        華        民        國    九十三    年    九    月    二十九  日
                              臺灣桃園地方法院交通法庭
                                  法  官  許乃文
右正本證明與原本無異。
如不服本裁定，應於裁定送達後五日內向本院提出抗告狀。
                                  書記官  陳慧玲
中　　　  華　　  　民　　  　國　　九十三　　年　　九　　月　　二十九　日
